【裁判字號】    98,易,412
【裁判日期】    981012
【裁判案由】    詐欺等
【裁判全文】
臺灣宜蘭地方法院刑事判決               98年度易字第412號
公  訴  人  臺灣宜蘭地方法院檢察署檢察官
被      告  丙○○
                    （
上列被告因詐欺案件，經檢察官提起公訴（98年度偵字第2658號
、98年度偵緝字第170號、98年度偵緝字第171號）及移送併辦（
98年度偵字第3486號），本院判決如下：
    主  文
丙○○犯行使偽造私文書罪，累犯，處有期徒刑拾月，署名「李
陽」之借據上偽造之「李陽」署押貳枚（即簽名壹枚、指印壹枚
），均沒收之。又連續犯詐欺取財罪，處有期徒刑壹年陸月。又
犯詐欺取財罪，處有期徒刑肆月，扣案仿冒「OMEGA」及「Ω」
商標圖樣之手錶壹只，沒收之。又犯偽造署押罪，處有期徒刑參
月，署名「林裕崇」之指紋卡片上偽造之「林裕崇」署押貳拾壹
枚（即簽名壹枚、指印貳拾枚），均沒收之。應執行有期徒刑貳
年捌月，署名「李陽」之借據上偽造之「李陽」署押貳枚（即簽
名壹枚、指印壹枚）；仿冒「OMEGA」及「Ω」商標圖樣之手錶
壹只；署名「林裕崇」之指紋卡片上偽造之「林裕崇」署押貳拾
壹枚（即簽名壹枚、指印貳拾枚），均沒收之。
    事  實
一、丙○○前因偽造文書、恐嚇、詐欺等案件，經法院判處應執
    行有期徒刑二年確定，甫於民國83年10月9日期滿執行完畢
    。詎丙○○猶不知悔改，於85年7月間冒名「李陽」與在台
    北市○○區○○街101號經營文具店之丁○○結識後，其明
    知自己並無資力清償借款，亦無償債之意願，且知自己並未
    獲得李陽之授權代為簽立借據，竟仍基於意圖為自己不法所
    有之詐欺取財概括犯意及行使偽造私文書之犯意，先掩飾其
    無意願及資力償債之事實，並利用丁○○之信任，於85年7
    月至10月間，在丁○○所經營之文具店內，陸續向丁○○訛
    稱「在花蓮有經營玫瑰石生意，利潤豐厚，現因故付不出玫
    瑰石運費及周邊投資，需用款」、「因85年7月底賀伯颱風
    來襲，一時資金周轉困難，以致沒有錢搬家及裝潢，需用款
    」、「因85年農曆7月中元普渡拜拜，急需用款」等語，致
    使丁○○陷於錯誤，誤以為丙○○有償債之意願與資力，而
    先後多次交付款項予丙○○，總金額共達新臺幣一百四十六
    萬三千元，且丙○○為取信於丁○○，遂於85年10月2日以
    「李陽」之名義製作一張借據，並於借據內之「借據人欄」
    內偽造「李陽」之簽名及指印各一枚，而偽造表示「李陽」
    願於85年10月15日清償前揭借款之私文書，並將上開偽造之
    「借據」交予丁○○而行使之，足以生損害於李陽及丁○○
    。嗣丁○○因屆期未獲清償，且丙○○避不見面，經查訪後
    得知「李陽」乃丙○○冒名後，始知受騙。
二、丙○○於93年10月間冒名「林永明」與甲○○結識後，其明
    知自己並無資力清償借款，亦無償債之意願，竟仍基於意圖
    為自己不法所有之詐欺取財概括犯意，掩飾其無意願及資力
    償債之事實，且自93年10月間起，在台北市西門町等處，陸
    續向甲○○訛稱「自己為林家花園第五代子嗣，且係宏碁電
    腦公司之工程師及副總經理，因宏碁公司投資大陸資金短缺
    ，需用款以挽救宏碁公司股票之穩定，自己位於台北市○○
    街○段90號祖厝改建可讓售與甲○○」等語，且交付發票人
    為豪北有限公司、票號CL0000000號、面額為新臺幣一千五
    百六十八萬元、票載發票日為94年5月15日之支票一紙予甲○○，藉以取信甲○○，致使甲○○陷於錯誤，誤以為丙○○有償債之意願與資力，遂於93年10月至94年5月間，先後
    多次交付款項予丙○○，總金額共達新臺幣八百四十萬元。
    嗣甲○○因上開支票屆期提示未獲兌現，且丙○○避不見面
    ，經查訪後得知「林永明」乃丙○○冒名後，始知受騙。
三、丙○○在宜蘭縣宜蘭市南館市場臨時攤位擺攤販賣手錶、藝
    品等物，其明知「OMEGA」及「Ω」商標圖樣，係亞米茄股
    份有限公司（以下簡稱亞米茄公司）向經濟部智慧財產局申
    請註冊取得商標專用權，指定使用於錶及組件等之專用商品
    ，現仍在專用期間內，非經商標權人亞米茄公司之同意或授
    權，不得於同一商品使用相同或近似之註冊商標圖樣，或明
    知為上開侵害商標權商品而販賣、意圖販賣而陳列。詎丙○○明知其所購入之一只OMEGA手錶係冒用前開「OMEGA」及「
    Ω」商標圖樣之仿冒手錶，竟仍基於意圖為自己不法所有之
    詐欺取財犯意及販賣侵害商標權商品之犯意，於民國98年6
    月11日上午9時許，在其攤位上，持上開仿冒「OMEGA」及「
    Ω」商標圖樣之手錶向乙○○訛稱「手錶是真品，市價新臺
    幣五萬多元，要以二萬元便宜賣給你」等語，致使乙○○陷
    於錯誤，信以為真，經討價還價後，答應以新臺幣一萬二千
    元之價格購買該只手錶，丙○○即以此方式將上開冒用「OM
    EGA」及「Ω」商標圖樣之仿冒手錶一只販售予乙○○，且
    自乙○○處詐得新臺幣一萬二千元。嗣乙○○購得該只仿冒
    商標手錶五日後，見該手錶停止運轉，且錶上之旋鈕亦無法
    發揮功能，始發現所購得的應係仿冒假錶，方知受騙，而報
    警處理。
四、宜蘭縣政府警察局宜蘭分局民權派出所員警接獲乙○○報案
    遭詐騙後，於98年6月16日上午9時許，前往宜蘭縣宜蘭市南
    館市場將身上沒有證件之丙○○帶回民權派出所查證身分時
    ，丙○○因知本身正遭通緝中，為規避查緝，竟基於偽造署
    押冒名應訊之犯意，冒用「林裕崇」之名義應訊，且於署名
    「林裕崇」之指紋卡片上偽造「林裕崇」之指印二十枚及簽
    名一枚，足生損害於林裕崇及偵查機關對於犯罪嫌疑人人別
    調查之正確性。嗣經警方將偽造之「林裕崇」指印傳真予刑
    事警察局比對後，始查知上開冒名應訊之情。
五、案經丁○○、甲○○告訴及宜蘭縣政府警察局宜蘭分局報請
    臺灣宜蘭地方法院檢察署檢察官偵查起訴及移送併辦。
    理  由
一、按被告以外之人於審判外之陳述，除法律有規定者外，不得
    作為證據；被告以外之人於審判外之陳述，雖不符前四條之
    規定，而經當事人於審判程序同意作為證據，法院審酌該言
    詞陳述或書面陳述作成時之情況，認為適當者，亦得為證據
    ；當事人、代理人或辯護人於法院調查證據時，知有第159
    條第1項不得為證據之情形，而未於言詞辯論終結前聲明異
    議者，視為有前項之同意，刑事訴訟法第159條第1項、第15
    9條之5第1項、第2項定有明文。本件情形，被告、檢察官於
    本院審理時對於下列所述之證據資料，均不爭執其證據能力
    ，本院審酌該等證據資料作成時之狀況，均無不宜作為證據
    情事，依刑事訴訟法第159條之5第2項規定，自均得作為證
    據。
二、上揭事實欄一至四之犯罪事實，業據被告丙○○於本院審理
    時坦承不諱，核與證人即告訴人丁○○指訴被告冒名「李陽
    」詐騙伊之財物，並交付其冒用「李陽」名義所製作之借據
    予伊之情節；證人即告訴人甲○○指訴被告冒名「林永明」
    詐騙伊財物之情節；證人即被害人乙○○指訴受騙向被告購
    買一只仿冒OMEGA商標手錶之情節；證人即台灣斯沃琪瑞表
    有限公司（即OMEGA表代理商）職員許芷芸證述本件扣案之
    手錶經鑑定屬於仿冒品之情節，均相符合。此外，並有署名
    「李陽」之借據影本一件、郵政國內匯款執據影本二十四件
    （被害人甲○○匯款單據）、票號CL0000000號支票及退票
    理由單影本各一件、台灣斯沃琪瑞表有限公司98年7月23日
    函影本一件、「OMEGA」及「Ω」商標圖樣審定註冊查詢資
    料一件、手錶相片六張、署名「林裕崇」之指紋卡片一件、
    內政部警政署刑事警察局98年6月30日刑紋字第0980086572
    號指紋鑑驗書影本一件在卷可稽，暨冒用「OMEGA」及「Ω
    」商標圖樣之仿冒手錶一只扣案可資佐證。依此，足徵被告
    上開自白確與事實相符，本件事證已臻明確，被告之犯行均
    堪予認定，均應依法論科。
三、按95年7月1日修正生效施行之刑法第2條第1項規定「行為後
    法律有變更者，適用行為時之法律。但行為後之法律有利於
    行為人者，適用最有利於行為人之法律」，本件被告為事實
    欄一、二之行為後，刑法第33條、第51條業於95年7月1日修
    正生效施行，刑法第55條後段牽連犯、第56條連續犯之規定
    則自同日修正刪除，經查：
（一）修正前刑法第33條第5款規定罰金為銀元一元以上，換算
      為新臺幣後，為新臺幣三元以上。修正後同條款則規定「
      罰金：新臺幣一千元以上，以百元計算之。」。是比較新
      舊法之結果，新法並非較有利於被告。
（二）被告所犯事實欄一之多次詐欺取犯行、所犯事實欄二之多
      次詐欺取犯行，若依刪除前刑法第56條連續犯之規定，分
      別得論以連續詐欺取財一罪，且所量處之刑度最多僅為詐
      欺取財罪法定最高本刑再加二分之一。若依95年7月1日生
      效施行之刑法規定，於刪除連續犯規定後，被告所犯事實
      欄一之多次詐欺取犯行、所犯事實欄二之多次詐欺取財犯
      行，均應分論併罰。是比較新舊法之結果，新法並非較有
      利於被告。
（三）被告所犯事實欄一之連續詐欺取財、行使偽造私文書犯行
      ，若依刪除前刑法第55條後段牽連犯之規定，得從一重論
      以行使偽造私文書一罪。若依95年7月1日生效施行之刑法
      規定，於刪除牽連犯規定後，被告所犯連續詐欺取財、行
      使偽造私文書之犯行，應分論併罰。是比較新舊法之結果
      ，新法並非較有利於被告。
（四）修正前刑法第51條第5款規定：「宣告多數有期徒刑者，
      於各刑中之最長期以上，各刑合併之刑期以下，定其刑期
      。但不得逾20年」，修正後刑法第51條第5款則規定：「
      宣告多數有期徒刑者，於各刑中之最長期以上，各刑合併
      之刑期以下，定其刑期。但不得逾30年」。是比較新舊法
      之結果，新法並非較有利於被告。
（五）綜合上開新舊法比較之結果，顯然新法並非較有利於被告
      ，依前揭刑法第2條第1項規定，本件即應適用行為時法即
      95年7月1日修正生效施行前之刑法規定，先予敘明。
四、核被告丙○○事實欄一之所為，係犯刑法第339條第1項之詐
    欺取財罪及同法第216條、第210條行使偽造私文書罪。被告
    偽造署押之行為，係偽造私文書之階段行為，不另論罪。被
    告偽造私文書後，復持以行使，其偽造私文書之低度行為，
    應為行使之高度行為吸收，亦不另論罪。又被告先後多次詐
    欺取財犯行，時間緊接，方法相同，觸犯構成要件相同之罪
    名，顯係基於概括犯意反覆為之，應依95年7月1日修正刪除
    前刑法第56條連續犯之規定，論以一罪。另被告所犯連續詐
    欺取財罪、行使偽造私文書罪二罪間，有方法、結果之牽連
    犯關係，應依95年7月1日修正刪除前刑法第55條後段之牽連
    犯規定，從一重之行使偽造私文書罪處斷。又被告前因偽造
    文書、恐嚇、詐欺等案件，經法院判處應執行有期徒刑二年
    確定，甫於83年10月9日期滿執行完畢之事實，有卷附之臺
    灣高等法院被告前案紀錄表可資參照，其於受有期徒刑之執
    行完畢後，五年以內故意再犯有期徒刑以上之本罪，為累犯
    ，應依法加重其刑。又被告所犯行使偽造私文書之犯行，雖
    未據於起訴書中論列，但此部分犯行與起訴書犯罪事實欄一
    所論列之詐欺取財犯行，有牽連犯之裁判上一罪關係，為起
    訴效力所及，自應併予審理。
五、核被告丙○○事實欄二之所為，係犯刑法第339條第1項之詐
    欺取財罪。又被告先後多次詐欺取財犯行，時間緊接，方法
    相同，觸犯構成要件相同之罪名，顯係基於概括犯意反覆為
    之，應依95年7月1日修正刪除前刑法第56條連續犯之規定，
    論以一罪，並依法加重其刑。
六、核被告丙○○事實欄三之所為，係犯刑法第339條第1項之詐
    欺取財罪及商標法第82條非法販賣侵害商標權商品罪。被告
    係以一販賣仿冒商標商品之行為同時觸犯上開二罪，為想像
    競合犯，應從一重之詐欺取財罪處斷。檢察官移請併案審理
    之詐欺取財犯行，與起訴書犯罪事實欄三所論列之詐欺取財
    犯行，為同一事實；檢察官移請併案審理之非法販賣侵害商
    標權商品犯行，雖未及於起訴書中論列，但此部分犯行與起
    訴書犯罪事實欄三所論列之詐欺取財犯行，有想像競合犯之
    裁判上一罪關係，故檢察官移請併案審理之部分均為起訴效
    力所及，自應併予審理。
七、核被告丙○○事實欄四之所為，係犯刑法第217條之偽造署
    押罪。
八、茲審酌被告丙○○之素行、智識程度；犯罪之動機、目的；
    各次行騙之手段及所得財物價值；為規避查緝，竟冒用他人
    名義應訊而偽造署押，顯然欠缺法治觀念，損及被冒名者之
    權益及偵查機關對於犯罪嫌疑人人別調查之正確性；犯後雖
    已坦承犯行，然迄未賠償各被害人之損失及各被害人所受損
    害等一切情狀，暨檢察官、被告對於科刑範圍所表示之意見
    後，就被告所犯事實欄一至四之罪，酌情依序量處如主文所
    示之刑，並合併定其應執行之刑，以示警懲。至於署名「李
    陽」之借據上偽造之「李陽」署押二枚（即簽名一枚、指印
    一枚）；署名「林裕崇」之指紋卡片上偽造之「林裕崇」署
    押二十一枚（即簽名一枚、指印二十枚），不問屬於犯人與
    否，均應依刑法第219條之規定，分別於被告所犯事實欄一
    、四之罪下，宣告沒收之，並併執行之。又扣案仿冒「OMEG
    A」及「Ω」商標圖樣之手錶一只，不問屬於犯人與否，亦
    應依商標法第83條之規定，於被告所犯事實欄三之罪下，宣
    告沒收之，並併執行之。
據上論斷，應依刑事訴訟法第299條第1項前段，商標法第82條、
第83條，現行刑法第2條第1項前段、第11條前段、第339條第1項
、第216條、第210條、第217條、第219條、第47條第1項、第55
條，95年7月1日修正前刑法第56條、第55條後段、第51條第5款
、第9款、第10款，刑法施行法第1條之1，判決如主文。
本案經檢察官劉憲英到庭執行職務。
中    華    民    國    98    年    10    月    12    日
                  刑事第二庭審判長法  官  林惠玲
                                  法  官  辜漢忠
                                  法  官  劉家祥
以上正本證明與原本無異。
如不服本判決應於收受送達後十日內向本院提出上訴書狀，並應
敘述具體理由；其未敘述上述理由者，應於上訴期間屆滿後二十
日內向本院補提理由書(均須按他造當事人之人數附繕本)「切勿
逕送上級法院」。
                                  書記官  劉謹翊
中    華    民    國    98    年    10    月    12    日
附錄本案論罪科刑法條：
中華民國刑法第339條第1項（普通詐欺罪）
意圖為自己或第三人不法之所有，以詐術使人將本人或第三人之
物交付者，處5年以下有期徒刑、拘役或科或併科1千元以下罰金
。
中華民國刑法第216條（行使偽造變造或登載不實之文書罪）
行使第210條至第215條之文書者，依偽造、變造文書或登載不實
事項或使登載不實事項之規定處斷。
中華民國刑法第210條（偽造變造私文書罪）
偽造、變造私文書，足以生損害於公眾或他人者，處5年以下有
期徒刑。
中華民國刑法第217條（偽造盜用印章印文或署押罪）
偽造印章、印文或署押，足以生損害於公眾或他人者，處3年以
下有期徒刑。
盜用印章、印文或署押，足以生損害於公眾或他人者，亦同。
商標法第81條
未得商標權人或團體商標權人同意，有下列情形之一者，處3年
以下有期徒刑、拘役或科或併科新臺幣20萬元以下罰金：
一、於同一商品或服務，使用相同之註冊商標或團體商標者。
二、於類似之商品或服務，使用相同之註冊商標或團體商標，有
    致相關消費者混淆誤認之虞者。
三、於同一或類似之商品或服務，使用近似於其註冊商標或團體
    商標之商標，有致相關消費者混淆誤認之虞者。
商標法第82條
明知為前條商品而販賣、意圖販賣而陳列、輸出或輸入者，處1
年以下有期徒刑、拘役或科或併科新臺幣5萬元以下罰金。
中華民國刑法施行法第1條之1（罰金貨幣單位與罰鍰倍數）
中華民國九十四年一月七日刑法修正施行後，刑法分則編所定罰
金之貨幣單位為新臺幣。
九十四年一月七日刑法修正時，刑法分則編未修正之條文定有罰
金者，自九十四年一月七日刑法修正施行後，就其所定數額提高
為三十倍。但七十二年六月二十六日至九十四年一月七日新增或
修正之條文，就其所定數額提高為三倍。


司法院資訊處製作；財團法人民間司法改革基金會備份。
